【裁判字號】    98,消債更,358
【裁判日期】    980630
【裁判案由】    更生事件
【裁判全文】
臺灣板橋地方法院民事裁定           98年度消債更字第358號
聲 請 人  甲○○
代 理 人  李勇三律師
上列當事人聲請消費者債務清理事件，本院裁定如下：
    主  文
聲請人甲○○自中華民國九十八年七月一日下午四時起開始更生
程序。
命司法事務官進行本件更生程序。
    理  由
一、按債務人與金融機構協商成立者，不得聲請更生或清算。但
    因不可歸責於己之事由，致履行顯有重大困難者，不在此限
    ；本條例施行前，債務人依金融主管機關協調成立之中華民
    國銀行公會會員，辦理消費金融案件無擔保債務協商機制與
    金融機構成立之協商，準用前項之規定；次按法院開始更生
    程序之裁定，應載明其年、月、日、時，並即時發生效力；
    法院裁定開始更生或清算程序後，得命司法事務官進行更生
    或清算程序，消費者債務清理條例第151 條第5 項、第6 項
    、第45條第1 項、第16條第1 項前段分別定有明文。
二、本件聲請意旨略以：其有不能清償債務之虞，目前債務總金
    額為新台幣（以下同） 1,237,339元，消費者債務清理條例
    施行前，曾依照中華民國銀行公會會員辦理消費金融案件無
    擔保債務協商機制，與其最大債權金融機構台新商業銀行（
    下稱：台新銀行）成立協商，雙方約定聲請人自民國 95年5
    月起，分80期，利率0.00%，每月10日以 14,114元依各債權
    銀行債權金額比例清償其各項債務，直至全部清償為止；然
    聲請人每月收入約19,000元，然上該協商條件實已超出聲請
    人所能支付能力。而聲請人為了使債務能脫身，原想利用晚
    上時間兼差工作增加收入以資因應應繳協商款項，但因不景
    氣，兼職工作一時無法找到，無從增加收入因不得不毀諾，
    爰依法聲請裁定准予更生。
三、查聲請人因積欠安泰銀行等債權銀行無擔保債務 1,129,114
    元，無力清償，自 95年5月起參加中華民國銀行公會會員辦
    理消費金融案件無擔保債務協商機制，與台新銀行成立協商
    每月按期清償14,114元，然聲請人未依約繳款，於 95年7月
    通報毀諾等情，業據其提出之協議書、無擔保債務還款計畫
    、財團法人金融聯合徵信中心債權人清冊等為證，並經本院
    依職權向台新銀行查詢函覆屬實，固足認聲請人客觀上有不
    能清償債務或有不能清償之虞，惟揆之前開說明，聲請人向
    本院聲請更生，尚須符合「不可歸責於己致履行顯有重大困
    難之事由」之要件，方為適法。
四、經查：聲請人主張以每月依協商還款條件應繳交之還款金額
    為14,114元，惟當時聲請人當時任職於大立管理企業有限公
    司，每月收入約19,000元，扣除協商應繳金額後，所剩實以
    無法維持其生活。查依上開所得資料清單所示，有聲請人所
    附勞工保險被保險人投保資料表在卷可參，且依台新銀行所
    陳報聲請人於協商時所出具之協商案件申請人財務資料表所
    載，亦載明其每月薪水為19,000元，則扣除每月協商還款金
    額14,114元後，聲請人95年每月所得僅有4,886元可供其支
    配（19,000元－14,114元＝4886元），顯然未達行政院主計
    處公告97年台灣省平均每人每月最低生活費用9,829元，自
    不足以維持其最低基本生活所需。職是，安泰銀行於協商當
    時未預留聲請人必要生活費用，致擬定出聲請人不足以負擔
    之還款方案，造成聲請人因無力履行而生毀諾情事，顯與憲
    法第 6條保障人民生存權意旨不符，聲請人為求儘速脫免高
    額欠款催收壓力致不得不接受上開不足以維持其最低基本生
    活所需之協商條款，衡諸消費者債務清理條例係旨在使陷於
    經濟上困境之消費者，得以謀求更生機會，並妥適調整債權
    人及利害關係人權利義務關係之立法目的（見本條例第1條
    立法理由），且於本條例施行前，債權銀行乃具有經濟上強
    勢地位，債務人尚欠缺適當消費者債務更生途徑以觀，尚不
    能謂債務人同意接受上開根本無力履行協商條款之情狀，有
    何應加以非難之必要，自屬不可歸責於聲請人之事由，況聲
    請人在此協商條件情況下，仍以向親友借貸方式盡力清償30
    期，已足堪認聲請人之還款誠意，自應予其更生之機會。
五、綜上所述，本件聲請人除符合消費者債務清理條例第151 條
    第5 項但書之要件外，復查無本條例第6 條第3 項、第8 條
    或第46條各款所定駁回更生聲請之事由存在，則聲請人聲請
    更生應屬有據，應予准許，並依上開規定命司法事務官進行
    本件更生程序，爰裁定如主文。
中    華    民    國    98    年    6     月    30    日
              民事第三庭        法  官  朱耀平
上為正本係照原本作成
本件不得抗告
本裁定已於98年7月1 日下午4時公告。
中    華    民    國    98    年    6     月    30    日
                                書  記  官  陳淑芳


司法院資訊處製作；財團法人民間司法改革基金會備份。
